【裁判字號】    99,訴,64
【裁判日期】    990721
【裁判案由】    給付貨款
【裁判全文】
臺灣士林地方法院民事判決                99年度訴字第64號
原      告  新人類資訊科技股份有限公司
法定代理人  丁○○
訴訟代理人  甲○○
            乙○○
被      告  捷星國際有限公司
法定代理人  丙○○
上列當事人間給付貨款事件，本院於民國99年7 月7 日言詞辯論
終結，判決如下：
    主  文
被告應給付原告新臺幣陸拾萬捌仟捌佰玖拾柒元，及自民國九十
八年八月三十日起至清償日止，按週年利率百分之五計算之利息
。
訴訟費用新臺幣陸仟陸佰壹拾元由被告負擔。
    事  實  及  理  由
壹、程序事項：
    被告未於最後言詞辯論期日到場，核無民事訴訟法第386 條
    各款所列情形，爰依原告之聲請，由其一造辯論而為判決。
貳、實體事項：
一、原告起訴主張：被告於民國98年3 月30日與原告簽訂「產品
    訂購單」（下稱系爭訂購單），向原告購買AutoWEB 產品工
    具升級（價格新臺幣〈下同〉14萬7,152 元）、WebEIP辦公
    室協同作業平台及WebISO文件管理系統（價格36萬1,150 元
    ）等產品（以下合稱系爭產品），並約定由原告為被告處理
    網站問題（價格7 萬1,600 元），貨款共計57萬9,902 元，
    加計約定由被告給付之營業稅2 萬8,995 元後，被告應給付
    原告共計60萬8,897 元，兩造並約定於系統安裝後現金匯款
    。原告嗣即依約派員至被告指定處所安裝系統完畢，並經被
    告驗收無誤，惟被告拒絕給付貨款，爰依買賣契約法律關係
    ，起訴聲明請求判決：被告應給付原告60萬8,897 元，及自
    支付命令送達翌日起至清償日止，按週年利率5%計算之利息
    。
二、被告未於最後言詞辯論期日到庭，其之前到庭所為之聲明及
    陳述為：
  (一)被告向原告購買系爭產品之目的，係委託原告製作企業規格
    網站，同時將原有網站AutoWEB-2.0 及AutoForm付費升級為
    3.0 版本，詎原告未依當初約定內容製作網站，且網頁內許
    多功能、按鈕均為假圖片，經被告多次向原告反映此情，原
    告技術代表乙○○向被告表示能於98年7 月28日前將網站全
    部完成，並且讓被告預覽完成品，惟迄前開時日原告仍未能
    完成規格網站。系爭訂購單上雖載明付款條件為系統安裝後
    現金匯款，惟原告雖已為系統安裝，然網站實際上仍無法使
    用，且原告交付之光碟片有瑕疵，網站問題亦未排除。原告
    既未依系爭訂購單約定之內容完全履行，被告自不須支付貨
    款，且被告已依民法第255 條規定，以存證信函向原告不經
    催告解除契約，自無庸負給付之責。
  (三)並聲明請求判決：原告之訴駁回。
三、兩造不爭執之事實：
  (一)被告於98年3 月30日與原告簽訂系爭訂購單，向原告購買系
    爭產品並約定由原告處理網站問題，約定被告應支付之貨款
    及營業稅共計60萬8,897 元，並約定被告應於系統安裝後現
    金匯款。有系爭訂購單附卷為證（本院卷第12頁）。
  (二)被告並未給付原告任何款項。
四、被告雖辯稱：原告並未完成系爭訂購單之全部內容，被告無
    庸給付任何貨款云云，惟查：
  (一)原告已完成系統安裝。
    1.原告已依約完成系統安裝，並經過被告逐項測試確認而驗
      收完畢，此有原告所提，經被告勾選、簽收、確認之出貨
      單、AutoWeb 產品出貨安裝驗收單、WebEIP系列產品出貨
      安裝驗收單、WebISO產品出貨安裝驗收單，及產品安裝說
      明文件在卷為憑（本院卷第13頁至第19頁）。
    2.被告雖抗辯：要等到網站全部製作完畢才是系統安裝完畢
      云云（本院卷第103 頁），惟「網站全部製作完畢」及「
      系統安裝完畢」，於語義及概念上均不相同，且與上1.所
      示原告提出經被告人員簽名確認之單據記載不符，且被告
      復自承「驗收單為系統安裝」等語（本院卷第103 頁），
      則被告猶空言主張原告並未「系統安裝完畢」，實難遽採
      。
  (二)兩造約定之付款條件，為「系統安裝後現金匯款」。
    1.系爭訂購單之付款條件載明：「系統安裝後現金匯款」，
      並經被告於訂購確認欄內，蓋用被告印章確認無誤，此為
      被告所不爭執，足認兩造已依系爭訂購單所載，就付款條
      件達成意思表示合致，均應受系爭訂購單所載付款條件之
      拘束。
    2.被告雖抗辯：兩造於系爭訂購單註6 ，約定要將網站現有
      問題排除，網站現有問題排除4 萬2,000 元是要另外付的
      ，因原告未完成網站現有問題，故被告不願支付全部貨款
      云云。惟原告已安裝系統完成，業經認定如上(一)所述，則
      兩造約定之付款條件即已成就，不論原告是否已將網站問
      題排除，均無礙被告給付貨款義務之發生。是以，被告自
      不得以原告未排除網站現有問題為據，拒絕給付貨款。
    3.被告另抗辯：伊嗣後於MSN 紀錄中，表示要於全部網站做
      好後才付錢云云。惟亦自承在簽署系爭訂購單時，對於在
      系統安裝完成後現金匯款之付款條件沒有意見等語（本院
      卷第103 頁背面），則原告嗣後以單方之意思表示，片面
      主張變更系爭訂購單約定之付款條件，既未能舉證證明原
      告亦同意付款條件之變更，則兩造仍應受原付款條件之拘
      束，彰彰明甚。
    4.綜上所述，原告已依約完成系統安裝，兩造約定之付款條
      件已然成就，被告自負給付全部貨款60萬8,897 元之義務
      。
  (三)被告不得依民法第255 條規定，不經催告解除買賣契約。
    1.按依契約之性質或當事人之意思表示，非於一定時期為給
      付不能達其契約之目的，而契約之當事人一方不按照時期
      給付者，他方當事人得不為前條之催告，解除其契約，此
      固為民法第255 條所明定。惟上開法條所謂依契約之性質
      ，非於一定時期為給付不能達其契約之目的者，係指就契
      約本身，自客觀上觀察，即可認識非於一定時期為給付不
      能達其契約目的之情形而言（例如定製慶祝國慶牌坊）。
      又所謂依當事人之意思表示，非於一定時期為給付不能達
      其契約之目的者，必須契約當事人間有嚴守履行期間之合
      意，並對此期間之重要（契約之目的所在）有所認識（最
      高法院64年台再字第177 號判例參照）。
    2.被告雖以張原告未依兩造約定完成網站之製作為由，主張
      依民法第255 條規定不經催告解除契約云云。惟查，原告
      依系爭訂購單之約定製作並維護網站，自客觀上觀察，殊
      無非於一定時期為給付不能即達其契約目的之情形，而被
      告復未能舉證兩造間有嚴守履行期間之合意，並對此期間
      之重要已有所認識，揆諸上開說明，被告自未能適用民法
      第255 條之規定，不經催告解除契約。況被告就兩造所約
      定「原告應製作網站」之具體給付內容何指、原告未履行
      之部分為何等情，均未舉證以實其說，原告復否認有何網
      站製作未完成之情。則其空言指摘原告遲延履行或不履行
      ，主張解除契約，洵屬無據，尚不得以契約已解除為由，
      拒絕給付貨款。
五、按買受人對於出賣人，有交付約定價金及受領標的物之義務
    ，民法第367 條定有明文。從而，原告依買賣契約之法律關
    係，請求被告給付貨款60萬8,897 元，為有理由。又兩造約
    定被告於系統安裝完成（即98年4 月28日，本院卷第15頁參
    照）時即應給付貨款，則原告併請求自支付命令送達翌日即
    98年8 月30日（被告自承於98年8 月29日實際領取寄存郵件
    ，本院卷第34背面參照）起至清償日止，按週年利率5%計算
    之利息，未逾原告得請求之範圍，亦為有據，應併予准許。
六、本件事證已臻明確，兩造其餘主張陳述、攻擊防禦方法及所
    提出之證據，核均於判決結果不生影響，無庸一一論述，併
    予敘明。
七、本件訴訟費用為第一審裁判費6,610 元，爰依職權定由被告
    負擔。
八、據上論結，本件原告之訴有理由，依民事訴訟法第78條、第
    87條第1項，判決如主文。
中    華    民    國    99    年    7     月    21    日
                  民事第二庭  法  官  王怡雯
以上正本證明與原本無異。
如對本判決上訴，應於判決送達後20日內向本院提出上訴狀；若
委任律師提起上訴者，應一併繳納上訴審裁判費，否則本院得不
命補正逕行駁回上訴。
中    華    民    國    99    年    7     月    21    日
                              書記官  桂大永

司法院資訊處製作；財團法人民間司法改革基金會備份。
